【裁判字號】    96,訴,1127
【裁判日期】    970611
【裁判案由】    恐嚇等
【裁判全文】
臺灣屏東地方法院刑事判決              96年度訴字第1127號
公  訴  人  臺灣屏東地方法院檢察署檢察官
被      告  丙○○
上列被告因恐嚇等案件，經檢察官提起公訴（96年度調偵字第
198 號），本院判決如下：
    主  文
丙○○犯恐嚇取財罪，累犯，處有期徒刑捌月，減為有期徒刑肆
月；又共同犯恐嚇取財罪，累犯，處有期徒刑捌月，減為有期徒
刑肆月；又共同犯恐嚇取財罪，累犯，處有期徒刑拾月，減為有
期徒刑伍月；又共同犯剝奪他人行動自由罪，累犯，處有期徒刑
陸月，減為有期徒刑月。應執行有期徒刑壹年貳月。
    犯  罪  事  實
一、丙○○前於民國93年間因違反職役職責案件，經國防部南部
    地方軍事法院以93年度和審字第141 號判決判處有期徒刑6
    月確定，嗣於93年5月7日易科罰金執行完畢。
二、丙○○於93年間結識士官乙○○，並數次招待乙○○至有女
    陪侍之小吃部或汽車旅館等場所消費後，於94年6 月間，即
    以開立車行為由，要求乙○○投資新臺幣（下同）40萬元，
    乙○○乃交付40萬元予丙○○。詎丙○○食髓知味，於95年
    10月間另以開立酒行為由，要求乙○○貸款90萬元投資，惟
    因乙○○之母唐金蘭反對而未果，乙○○亦表示其不想參加
    投資，丙○○竟意圖為自己不法之所有，於95年11月間某日
    ，以電話聯絡乙○○，向乙○○嚇稱：我很不高興，找你投
    資就拖拖拉拉，很想去打你媽媽唐金蘭，還要打斷你的手腳
    等語，致使乙○○心生畏懼，因而被迫順從丙○○之要求，
    於95年12月16日由丙○○陪同前往位於屏東縣屏東市○○路
    91號之中華商業銀行屏東分行開立帳戶並辦理貸款額度為20
    萬元之信用貸款，再將該帳戶之存摺、印章及提款卡均交予
    丙○○，嗣於95年12月18日撥款後，丙○○即於同日持乙○○之提款卡領取19萬元，並於翌日領取3,000 元。
三、丙○○與友人甲○○（由本院另行審結）於95年7 月17日透
    過乙○○之介紹認識士官丁○○，丙○○與甲○○竟基於意
    圖為自己不法所有之犯意聯絡，先由甲○○出資招待丁○○
    至有女陪侍之小吃部或汽車旅館等場所消費數次，丙○○則
    自95年7 月21日起遊說丁○○投資甲○○之當舖生意，嗣經
    丁○○拒絕後，丙○○即於95年7 月23日以電話聯絡丁○○
    ，向丁○○嚇稱：1 個南部的大哥可以讓你這樣欺騙嗎？你
    死定了，我手上有你出入小吃部的錄影帶，要讓你當不成憲
    兵等語，致使丁○○心生畏懼，因而被迫依丙○○之指示，
    於95年7 月31日，由甲○○駕車搭載其與丙○○前往位於高
    雄市左營區之陽信商業銀行左營分行辦理信用貸款40萬元，
    扣除手續費後實際貸得371,140 元，並隨即將存摺、印章及
    提款卡均交予丙○○，嗣95年8 月7 日撥款後，丙○○即自
    同年8 月7 日至8 月9 日逐日持丁○○之提款卡由自動提款
    機提領共計37萬1 千元，除將其中27萬4 千元交予甲○○外
    ，其餘均花用殆盡。
四、丙○○及甲○○食髓知味，乃以投資款尚缺60萬元為由，要
    求丁○○另外辦理信用貸款60萬元，丁○○雖無投資之意願
    ，因丙○○一再催促其出面解決，乃於95年8 月18日依丙○○之指示前往位於高雄縣鳥松鄉之臺東區中小企業銀行（下
    稱臺東企銀）大社分行辦理信用貸款60萬元，扣除手續費後
    實際貸得之575,900 元均匯入丁○○之中華郵政股份有限公
    司竹南郵局0000000- 0000000號帳戶內。嗣於同日下午1 時
    許，丁○○辦妥貸款事宜後，即由甲○○駕車搭載其與丙○○離去，惟丙○○與甲○○知悉丁○○並無出資之意願，且
    上開貸得款項係匯入丁○○之郵局帳戶內而無法立即領得款
    項，竟心生不滿，而基於意圖為自己不法所有及剝奪他人行
    動自由之犯意聯絡，由丙○○在車上徒手毆打丁○○，並將
    丁○○之頭部壓在汽車座位下，向丁○○嚇稱：你今天不把
    錢拿出來，就走不掉等語，甲○○則駕車前往屏東市之「情
    爽汽車旅館」，以此強暴、恐嚇之非法方法剝奪丁○○之行
    動自由。嗣進入汽車旅館後，丙○○即將丁○○推入房間內
    ，又徒手毆打丁○○（傷害部分未據告訴），要求丁○○想
    辦法解決，並持1 支木棍揮舞、敲打床舖，向丁○○嚇稱：
    我們手中握有你在外的性愛光碟，如果不把錢交出來，要告
    訴長官你在營外的行為，讓你當不成憲兵等語，甲○○亦在
    一旁叫囂，向丁○○嚇稱：我是南部的大哥，陪你這樣繞還
    拿不到錢，你要小心一點，60萬你要想辦法拿出來，否則大
    家會很難看等語，致使丁○○心生畏懼，依丙○○之指示先
    以電話聯絡乙○○，告知乙○○其被丙○○毆打，要求乙○○前去救他，再依丙○○之指示以電話聯絡其家人，向其家
    人佯稱其要回家拿取提款卡以還錢予乙○○，迄同日下午4
    時許，丙○○始帶丁○○離開「情爽汽車旅館」，前後共計
    剝奪丁○○之行動自由約3 小時；其後丙○○即以電話聯絡
    乙○○前往屏東市之「藍天網咖」會合，要求乙○○陪同丁○○前往丁○○位於苗栗縣竹南鎮○○路23巷31弄33號之住
    處拿取丁○○郵局帳戶之提款卡以供丙○○領取上開貸得款
    項，乃由甲○○駕車搭載丙○○與丁○○、乙○○一同前往
    丁○○上址苗栗縣竹南鎮之住處，嗣於翌日（同年月19日）
    凌晨1 時許抵達後，即由乙○○與丁○○下車向丁○○之父
    親拿取丁○○上開郵局帳戶之提款卡，丁○○再將提款卡轉
    交予丙○○，丙○○與甲○○即自同年8 月19日至8 月24日
    逐日持丁○○之郵局提款卡由自動付款機提領共計58萬元，
    其中由甲○○領得30萬元，其餘則由丙○○提領後花用殆盡
    。
五、案經屏東憲兵隊報告臺灣屏東地方法院檢察署檢察官偵查起
    訴。
    理  由
一、按被告以外之人於審判外之言詞或書面陳述，除法律有規定
    者外，不得作為證據，刑事訴訟法第159 條第1 項固定有明
    文。惟被告以外之人於審判外之陳述，雖不符同法第159 條
    1 至之4 之規定，而經當事人於審判程序同意作為證據，法
    院審酌該言詞陳述或書面陳述作成時之情況，認為適當者，
    亦得為證據。又當事人、代理人或辯護人於法院調查證據時
    ，知有第159 條第1 項不得為證據之情形，而未於言詞辯論
    終結前聲明異議者，視為有前項之同意，同法第159 條之5
    亦定有明文。查本案證人乙○○、丁○○、甲○○於警詢及
    偵查中之證述，均為被告以外之人於審判外之陳述而屬傳聞
    證據，公訴人、被告於本院準備程序及審判程序中對於上開
    證人之證述暨其他相關具傳聞性質之證據資料之證據能力，
    均表示沒有爭執，且迄於言詞辯論終結前亦未聲明異議。本
    院審酌渠等陳述及相關證據資料作成時之情況，核無違法取
    證或其他瑕疵，認為以之作為證據為適當，上開證人於審判
    外之陳述及相關證據資料，自得做為證據。
二、前揭被告丙○○於如犯罪事實欄二、三、四所示時間，分別
    恐嚇乙○○、丁○○，致使乙○○、丁○○心生畏懼而交付
    財物之犯罪事實，業據被告丙○○坦承不諱，核與證人即被
    害人乙○○、丁○○於憲兵詢問時、檢察官偵訊中及本院審
    理時證述關於渠2 人因受被告與甲○○之恐嚇而交付財物等
    情大致相符，並經證人即共犯甲○○亦於偵查中自承被告丙○○提領36萬元後將其中27萬4 千元交予伊，之後伊又以丁○○之提款卡提領30萬元等語甚詳，復有中華商業銀行屏東
    分行96年2 月15日屏東分行096 傳字第0027號函附乙○○帳
    戶之貸款資料、陽信商業銀行南一區消費金融中心96年3 月
    7 日陽信南一區消金（96年）字第9600005 號函附丁○○帳
    戶之信用貸款資料、96年8 月6 日陽信南一區消金（96年）
    字第9600012 號函附丁○○帳戶之放款明細資料查詢表、客
    戶對帳單、丁○○竹南郵局帳戶之客戶歷史交易明細表、存
    摺影本、臺東區中小企業銀行96年3 月1 日（95）東企銀業
    字第1849號函送丁○○之授信資料各1 份（見他字卷第15至
    23 頁 、第25至29頁、調偵字卷第17至22頁、第26頁、警聲
    搜卷第52至54頁、偵卷第31至39頁）、自動提款機監視影像
    翻拍照片3 幀（警聲搜卷第55至57頁）在卷可稽，足認被告
    此部分自白與事實相符，足堪採信。
三、訊據被告固坦承於95年8 月18日由甲○○駕車自臺東企銀大
    社分行搭載其與丁○○前往「情爽汽車旅館」，其後再由甲○○駕車搭載其與丁○○、乙○○至丁○○位於苗栗縣竹南
    鎮之住處拿取丁○○之郵局提款卡之事實，惟矢口否認有何
    剝奪他人行動自由之犯行。辯稱：我帶丁○○到「情爽汽車
    旅館」商討事情，不到10分鐘就走了云云。經查：
（一）被告與甲○○於丁○○在臺東企銀大社分行辦妥貸款上車
      後，即以強暴、恐嚇之方式將丁○○押至「情爽汽車旅館
      」，而剝奪丁○○之行動自由之情，業據證人丁○○於本
      院審理時結證稱：他車子停在臺東企銀門口，我自己坐上
      車，我坐在後座，因為我叫銀行把錢撥到郵局帳戶內，丙○○就在車上打我，把我的頭壓在汽車座位下，徒手打我
      的頭，叫我不要亂看，然後載我到「情爽汽車旅館」，要
      我想辦法解決這60萬元，他在車上就有說，今天我不把錢
      拿出來，就走不掉，一進去，丙○○就打我，拿棍子打床
      舖，甲○○則在一旁叫囂，後來丙○○叫我打電話給乙○○，叫他來救我，要乙○○一起來解決，又叫我打電話回
      家，說要回家拿提款卡領錢還給乙○○等語甚詳（見本院
      卷第76至81頁）；核與其於接受憲兵詢問時證稱：辦完貸
      款後丙○○就叫我先上車離開這裡再說，他問我錢核撥在
      哪個帳戶，我說核撥到我的郵局帳戶，丙○○很生氣就開
      始大聲辱罵我，並說等一下會押我到旅館，一路上持續毆
      打我，要進汽車旅館前還恐嚇我不得張揚，不要引起服務
      生注意，進「情爽汽車旅館」後，丙○○就把我推進房間
      ，開始毆打我，又到車上拿1 根木棍進來在我面前揮舞，
      作勢要打我等語（見警聲搜卷第10至11頁），及於偵訊時
      證稱：我從臺東企銀大社分行辦完出來後，約下午1 點多
      上甲○○的車後就被丙○○打，而且他壓著我的頭叫我不
      要亂看，把我押到汽車旅館，我一直被控制行動到當天下
      午4 點多離開汽車旅館等語（見偵卷第25至27頁）大致相
      符。
（二）被告雖否認有剝奪丁○○行動自由之情，惟其接受憲兵詢
      問時亦自承其於「情爽汽車旅館」有拿棍子打床舖及說幾
      句不好聽的話，例如你不要讓我跟別人說好了卻做不到，
      害我出事，你也會出事，你注意一點等語（見憲育字卷第
      11頁）；並於偵訊時供稱：因為丁○○信用貸款下來後，
      他跟我說他不想投資，所以我有說要公布他去小吃部的事
      ，拿這些話威脅他等語（見偵卷第10頁）；證人乙○○於
      本院審理時亦結證稱：當天丁○○打電話給我，說他被打
      ，叫我去汽車旅館救他，後來丙○○接過丁○○的電話，
      告訴我是因為丁○○沒有把錢給他，他正在教訓丁○○，
      我看到丁○○時，他的脖子上有傷痕、紅腫等語，參以上
      開被告及證人乙○○所述丁○○於辦理信用貸款後即遭被
      告恐嚇，復於「情爽汽車旅館」遭被告恐嚇、毆打，並撥
      打電話向證人乙○○求救之情形，足認丁○○並非基於其
      自由意志而與被告及甲○○一同前往「情爽汽車旅館」，
      其上開證述遭被告與甲○○強押至「情爽汽車旅館」內，
      而被剝奪行動自由之情應非杜撰，足堪採信，被告空言否
      認有剝奪丁○○之行動自由，應屬事後委卸之詞，尚無足
      採，是被告此部分剝奪丁○○行動自由之事實，亦堪認定
      。
四、綜上所述，被告犯罪事實欄二、三部分分別對乙○○、丁○○恐嚇取財，及犯罪事實欄四部分剝奪丁○○之行動自由，
    並對丁○○恐嚇取財等犯行之事證明確，被告犯行均堪認定
    ，應予依法論科。
五、按刑法上恐嚇取財罪之「恐嚇」，固係指以危害通知他人，
    使該人主觀上生畏怖心之行為，然此危害之通知，並非僅限
    於將來，其於現時以危害相加者，亦應包括在內。因是，恐
    嚇之手段，並無限制，其以言語、文字為之者無論矣，即使
    出之以強暴、脅迫，倘被害人尚有相當之意思自由，而在社
    會一般通念上，猶未達於不能抗拒之程度者，仍屬本罪所謂
    「恐嚇」之範疇。至於危害通知之方法，亦無限制，無論明
    示之言語、文字、動作或暗示之危害行為，苟已足使對方理
    解其意義之所在，並足以影響其意思之決定與行動自由者均
    屬之（最高法院81年度台上字第867 號判決意旨參照）。是
    被告以言語或強暴手段使被害人乙○○、丁○○心生畏懼而
    交付財物，核其犯罪事實欄二、三部分所為，均係犯刑法第
    346 條第1 項之恐嚇取財罪；其犯罪事實欄四部分所為，則
    係犯刑法302 條第1 項之剝奪他人行動自由罪及同法第346
    條第1 項之恐嚇取財罪。被告與甲○○就上開犯罪事實欄三
    部分之恐嚇取財犯行，及犯罪事實欄四部分之剝奪他人行動
    自由、恐嚇取財犯行，分別有行為分擔及犯意聯絡，均為共
    同正犯。被告所犯前開3 次恐嚇取財罪及1 次剝奪他人行動
    自由罪，犯意各別，行為各自獨立，應予分論併罰。又被告
    前於93年間因違反職役職責案件，經國防部南部地方軍事法
    院以93年度和審字第141 號判決判處有期徒刑6 月確定，嗣
    於93年5 月7 日易科罰金執行完畢，有臺灣高等法院被告前
    案紀錄表1 份為憑，其於有期徒刑執行完畢後，5 年以內故
    意再犯本件有期徒刑以上之4 罪，均為累犯，應分別依刑法
    第47條第1 項規定加重其刑。爰審酌被告素行不佳，年僅20
    餘歲，不以正當工作賺取財物，竟利用甫成年之被害人涉世
    未深之機會，先招待其出入不正場所後再予以恐嚇，使被害
    人因畏懼而貸款供其花用，復非法剝奪被害人丁○○之行動
    自由，惡性匪淺，考量其犯罪動機、目的、各次犯罪手段、
    所得金額，及犯後坦承部分犯行之態度等一切情狀，分別量
    處如主文所示之刑。
六、至起訴意旨雖認被告於95年8 月18日下午4 時許，復有強押
    丁○○至屏東市藍天網咖，並約乙○○出來見面，再由甲○○駕車，由被告強押丁○○與乙○○2 人連夜前往丁○○位
    於苗栗縣竹南鎮之住處，命令丁○○與乙○○向丁○○之父
    拿取丁○○之郵局帳戶提款卡之犯行。惟依證人丁○○於偵
    訊時所述，其當天係被控制行動至下午4 點多離開汽車旅館
    為止；其於本院審理時亦證稱：從汽車旅館到藍天網咖是由
    丙○○叫計程車，坐車期間丙○○沒有脅迫我，我沒有呼救
    ，我們是在藍天網咖等乙○○及甲○○，丙○○及甲○○沒
    有用什麼手段強押我跟乙○○回苗栗等語（見本院卷第80頁
    ），則依其所述，其於離開汽車旅館後已無繼續遭剝奪行動
    自由之情形。且證人丁○○就其離開「情爽汽車旅館」後之
    情形亦於偵訊中證稱：他帶我離開汽車旅館，先去租車，又
    打電話約乙○○在屏東市的藍天網咖見面，丙○○叫我跟乙○○輪流開車要回苗栗，後來甲○○打電話給丙○○說要開
    車載我們回我苗栗住處，所以我們回藍天網咖等甲○○，甲○○就開車載我及乙○○、丙○○回苗栗住處，抵達後他們
    車子停在外面，我跟乙○○回家，騙我爸爸說乙○○要買車
    ，錢存在我的帳戶裡，我爸爸就讓我把郵局存摺及提款卡交
    給乙○○等語（見偵卷第26頁），足見被告與證人丁○○離
    開「情爽汽車旅館」後，即單獨帶丁○○準備前往丁○○苗
    栗住處拿取提款卡之事宜，原並計劃由丁○○與乙○○輪流
    駕車前往苗栗，且其後雖係由甲○○駕車搭載丁○○、乙○○、丙○○前往苗栗，但抵達後亦係由丁○○與乙○○自行
    下車向丁○○之父拿取丁○○之提款卡，被告與甲○○均無
    再以非法方法剝奪證人丁○○行動自由之情形。再者，證人
    乙○○於接受憲兵隊詢問時亦證稱：當天傍晚丙○○載丁○○來找我，叫我開車載丁○○去苗栗拿提款卡，因為他叫丁○○向他家人說我買車的錢放在丁○○的帳戶裡，甲○○及
    丙○○在車上跟我及丁○○說他們有很多賺錢的方法，到丁○○家後，就照丙○○的方法向丁○○的父親拿提款卡，再
    回南部，車開到一半，丙○○就把我搖醒，就我去開車，他
    與甲○○在後面睡著，到屏東後，就各自回家了等語（見警
    聲搜卷第17頁）；其於偵訊時亦證稱：因為我擔心丁○○不
    知會怎樣，所以被迫順著他們的意一起去苗栗等語（見偵卷
    第27頁），足認證人乙○○乃係因擔心丁○○而願陪同丁○○前往苗栗，其當時仍有自主決定是否上車前往苗栗之自由
    ，亦未遭被告及甲○○剝奪其行動自由。綜上可知，被告於
    與丁○○離開「情爽汽車旅館」後，即未再繼續剝奪丁○○
    之行動自由，且亦無剝奪乙○○行動自由之情，惟被告此部
    分行為縱然構成犯罪，就其此部分剝奪丁○○行動自由之行
    為與前揭論罪之剝奪行動自由犯行間，乃屬1 個接續行為之
    實質上一罪，就其剝奪乙○○行動自由部分，則與前揭論罪
    之剝奪行動自由犯行間，具有想像競合犯之裁判上一罪關係
    ，爰不另為無罪之諭知，併予敘明。
七、末查，本件被告犯罪時間均在96年4 月24日以前，所犯刑法
    第346 條第1 項之恐嚇取財罪，分別經宣告未逾有期徒刑1
    年6 月之刑，又所犯刑法第302 條第1 項之罪，悉合於減刑
    條件，爰依中華民國96年罪犯減刑條例第2 條第1 項第3 款
    之規定，分別減其刑期二分之一，並定其應執行之刑。
據上論斷，應依刑事訴訟法第299 條第1 項前段，刑法第28條、
第302 條第1 項、第346 條第1 項、第47條第1 項、第51條第5
款，刑法施行法第1 條之1 ，中華民國96年罪犯減刑條例第2 條
第1 項第3 款、第7 條、第10條第1 項，判決如主文。
中    華    民    國    97    年    6     月    11    日
                  刑事第五庭 審判長  法  官  石家禎
                                     法  官  陳秀慧
                                     法  官  李宜娟
以上正本證明與原本無異。
如不服本判決應於收受本判決送達後10日內向本院提出上訴書狀
，其未敘述上訴理由者，並得於提起上訴後10日內向本院補提理
由書狀。
中    華    民    國    97    年    6     月    11    日
                                     書記官  孫秀桃
附錄本案論罪科刑法條全文
刑法第302條第1項：
私行拘禁或以其他非法方法，剝奪人之行動自由者，處5 年以下
有期徒刑、拘役或3 百元以下罰金。
刑法第346條第1 項：
意圖為自己或第三人不法之所有，以恐嚇使人將本人或第三人之
物交付者，處6 月以上5 年以下有期徒刑，得併科1 千元以下罰
金。


司法院資訊處製作；財團法人民間司法改革基金會備份。
